臺灣苗栗地方法院刑事裁定
111年度單聲沒字第11號
聲  請  人  臺灣苗栗地方檢察署檢察官
被      告  彭湘婷


上列聲請人因被告偽造文書案件（109年度偵字第5122號），聲
請單獨宣告沒收（111年度執聲沒字第20號），本院裁定如下：
    主  文
未扣案如附表所示偽造之「張仕妮」署押共拾貳枚均沒收。
    理  由
一、聲請意旨略以：被告彭湘婷因偽造文書案件，經臺灣苗栗地
    方檢察署檢察官以109年度偵字第5122號為緩起訴處分確定
    ，緩起訴期間並已屆滿，偽造之印章、印文或署押，爰依刑
    法第219條、第40條第2項規定聲請單獨宣告沒收等語。
二、按違禁物或專科沒收之物得單獨宣告沒收，刑法第40條第2
    項定有明文。次按偽造之印章、印文或署押，不問屬於犯人
    與否，沒收之，刑法第219條亦定有明文。此為刑法第38條
    關於沒收之特別規定，係採義務沒收主義，凡偽造之印章、
    印文或署押，不論是否屬於犯人所有，亦不論有無搜獲扣案
    ，苟不能證明其已滅失，均應依法宣告沒收（最高法院94年
    度台上字第3518號、96年度台上字第3263號判決意旨參照）
    。復按文書內偽造之他人署押，依刑法第219條規定，不問
    屬於犯人與否，均應沒收，縱署押為文書之一部，偽造署押
    行為應吸收於偽造文書行為之中，無須另行論罪，然關於沒
    收部分，未將偽造文書沒收者，仍應依同法第219條將偽造
    之署押沒收。換言之，偽造他人之印文及署押，雖為偽造私
    文書行為之一部，不另論以刑法第217條第1項之罪，但所偽
    造之此項印文或署押，則應依同法第219條規定予以沒收（
    最高法院27年上字第2597號、47年台上字第883號判例意旨
    參照）。
三、又所謂署押，係指署名或簽押而言，乃指在紙張或物體上簽
    署之姓名或其他符號，以表示其承認所簽署之文書效力，與
    印文之使用，具有同一之作用。用以證明一定之意思表示或
    一定之事實者，始屬之，如僅書寫姓名以資識別，而非證明
    一定意思表示或一定事實，亦非表示本人簽名之意思者，則
    不生署押之問題（最高法院71年度台上字第7203號、82年度
    台上字第6354號、85年度台上字第1549號、86年度台上字第
    47號判決意旨參照）。刑法第217條所稱之「偽造署押」，
    係指行為人冒用本人名義在文件上簽名或為民法第3條第3項
    所稱指印之類似簽名之行為者而言，如果僅在空白文書之姓
    名欄，書寫他人之姓名，其作用係識別人稱之用，而無簽名
    或類似與簽名有同一效力之行為者，即非該條所稱之署押，
    既非署押，即不生同法第219條不問屬於犯人與否沒收之問
    題（最高法院80年度台非字第277號、98年度台上字第1809
    號判決、70年台上字第2480號判例意旨參照）。
四、經查：
　㈠被告彭湘婷因偽造文書案件，經臺灣苗栗地方檢察署檢察官
    以109年度偵字第5122號為緩起訴處分確定，緩起訴期間為1
    年（民國110年2月18日起至111年2月17日止），並經被告履
    行緩起訴處分之條件，期滿未經撤銷等情，業經本院核閱臺
    灣苗栗地方檢察署偵查、執行卷宗無訛，並有該緩起訴處分
    書、臺灣高等法院被告前案紀錄表附卷可考。
　㈡未扣案如附表所示之「張仕妮」署押共12枚（署名3枚、指印
    9枚），為被告所偽簽之署名及按捺之指印，業據被告於警
    詢及偵查中供承不諱（見偵卷第11頁反面至13頁、74頁及其
    反面），核與證人劉佳鑫、張仕妮於警詢或偵查中之證述情
    節相符（見偵卷第16至17頁、23頁、58頁及其反面），並有
    當票、汽車借出使用保管切結書影本各1份存卷為佐（見偵
    卷第33、36頁），堪認未扣案如附表所示之「張仕妮」署押
    確屬偽造之署押無訛，揆諸前揭法條及說明，不問屬於犯人
    與否，均應依刑法第219條規定，宣告沒收，核屬刑法第40
    條第2項規定之專科沒收之物。從而，本件聲請人依刑法第4
    0條第2項規定聲請單獨宣告沒收，核無不合，應予准許。另
    上開當票內其他書寫「張仕妮」姓名之記載，其目的僅在作
    為識別其人身分之用，並非表示本人簽名之意思，原不以本
    人填載為必要，尚不生偽造署押之問題。至被告所偽造之上
    開當票、汽車借出使用保管切結書，雖係犯罪所生之物，惟
    既已持向劉佳鑫行使，則該等文書即非屬於被告所有，自無
    從宣告沒收，併此敘明（最高法院29年上字第2109號、43年
    台上字第747號判例意旨參照）。
五、依刑事訴訟法第455條之36第2項、第259條之1，刑法第40條
    第2項、第219條，裁定如主文。
中　　華　　民　　國　　111 　年　　3 　　月　　24　　日
　　　　　　　　　刑事第一庭　法　官　高御庭
以上正本證明與原本無異。
如不服本裁定，應於裁定送達後5日內向本院提出抗告狀。
中　　華　　民　　國　　111 　年　　3 　　月　　24　　日
　　　　　　　　　　　　　　　書記官　林怡芳
附表
編號 文件名稱 欄位 偽造之署押及數量 卷證頁數（影本） 1 當票 簽名欄 署名1枚、指印1枚 偵卷第33頁   蓋手印欄 指印1枚 偵卷第33頁   「金飾類」處 指印1枚 偵卷第33頁   「月息」處 指印1枚 偵卷第33頁   右側說明欄 指印1枚 偵卷第33頁 2 汽車借出使用保管切結書 內文立切結書人欄 署名1枚、指印1枚 偵卷第36頁   內文金額處 指印1枚 偵卷第36頁   立切結書人欄 署名1枚、指印1枚 偵卷第36頁   身份證字號欄 指印1枚 偵卷第36頁 合計 偽造之「張仕妮」署押共12枚（署名3枚、指印9枚）